【裁判字號】    99,易,283
【裁判日期】    990722
【裁判案由】    毀損等
【裁判全文】
臺灣基隆地方法院刑事判決               99年度易字第283號
公  訴  人  臺灣基隆地方法院檢察署檢察官
被      告  丙○○
上列被告因毀損等案件，經檢察官提起公訴（99年度偵字第1663
號），本院判決如下：
    主  文
丙○○以加害生命、身體、自由之事，恐嚇他人致生危害於安全
，處拘役伍拾日，如易科罰金，以新臺幣壹仟元折算壹日。
    事  實
一、緣丙○○父母與甲○同為「臺北縣瑞芳鎮○○街116 號」九
    份市場之設攤攤販。茲以丙○○不滿甲○動輒因攤位擺設問
    題而與其父發生爭執，遂於民國99年2 月28日下午1 時45分
    左右，至甲○設攤所在即九份市場第5 攤位，就前事而與甲
    ○互為理論，並因甲○之堅持己見、拒不妥協，而萌生恐嚇
    他人致生危害於安全之故意，當場對甲○揚言：「你以後小
    心點」、「如果你以後出去，會給你好看」、「我會這麼笨
    嗎？我做什麼不會讓人看到」等語，藉此言詞而將加害甲○
    生命、身體、自由之事，恐嚇甲○，使甲○心生畏懼；其後
    ，彼等爭執行止果然引發往來路人側目並即代為報警到場關
    注。
二、案經甲○訴由臺北縣政府警察局瑞芳分局移送臺灣基隆地方
    法院檢察署檢察官偵查起訴。
    理  由
一、法院組織
    查刑事訴訟法第二百八十四條之一：「除簡式審判程序、簡
    易程序及第三百七十六條第一款、第二款所列之罪之案件外
    ，第一審應行合議審判。」業於本案繫屬以前經公佈施行。
    兼以本案起訴罪名，核與刑事訴訟法第三百七十六條第一款
    、第二款之規定相符，是其當有首開規定之適用，即其法院
    組織應為獨任審判無誤。
二、證據能力
    供述證據─即「被告以外之人於審判外之言詞或書面陳述」
    （被告就關此「證據能力」俱表「不予爭執」）：
    按「被告以外之人於審判外之陳述，雖不符前四條之規定，
    而經當事人於審判程序同意作為證據，法院審酌該言詞陳述
    或書面陳述作成時之情況，認為適當者，亦得為證據。」「
    當事人、代理人或辯護人於法院調查證據時，知有第一百五
    十九條第一項不得為證據之情形，而未於言詞辯論終結前聲
    明異議者，視為有前項之同意。」刑事訴訟法第一百五十九
    條之五第一項、第二項分別定有明文。查本案相關證人即甲
    ○（警詢）、林苳芬（偵訊）、陳秉德（偵訊）、李香旻（
    偵訊）於「審判外之言詞陳述」，或未經被告於本院審理中
    就其證據能力而為明示爭執，或未經被告於本院言詞辯論終
    結前就其證據能力而為聲明異議（按：被告雖稱甲○、林苳
    芬之所證情節俱非事實【本院99年7 月13日審判筆錄第13頁
    】，然則俱未爭執關此『審判外陳述』之證據能力）；兼以
    本院自形式上察其作成、取得當時之外部情況，亦俱無「任
    意性」或「信用性」違反而顯然不適當之情形，而均與刑事
    訴訟法第一百五十九條之五第二項之規定相符。因認關此證
    人之「審判外言詞陳述」，之於本案而言，均有證據能力。
三、事實認定
    訊之被告丙○○固不否認「其確曾因不滿甲○動輒為攤位擺
    設而與其父有所爭執，遂於99年2 月28日下午1 時45分左右
    ，前往甲○設攤所在而與之溝通」等客觀情節。惟矢口否認
    有何恐嚇犯行，辯稱：上開溝通過程實屬平和，其間，伊既
    未與甲○吵架、爭執乃至有所衝突，亦概無「將加害生命、
    身體、自由之事恐嚇甲○而使之心生畏懼」等言行舉止云云
    。經查：
  (一)「被告父母與甲○同為『臺北縣瑞芳鎮○○街116 號』市場
    之設攤攤販；99年2 月28日下午1 時45分左右，被告因不滿
    甲○動輒因攤位擺設問題而與其父發生爭執，遂至甲○設攤
    所在即臺北縣瑞芳鎮○○街116 號九份市場第5 攤位，就前
    事而與甲○互為理論，並因甲○之堅持己見、拒不妥協，而
    當場對甲○揚言：『你以後小心點』、『如果你以後出去，
    會給你好看』、『我會這麼笨嗎？我做什麼不會讓人看到』
    等語，使甲○因而心生畏懼；其後，彼等果因爭執過巨而一
    度引發往來路人側目並代為報警到場關注」等事實經過，業
    據告訴人甲○以證人身分於警詢及本院審理時證述綦翔（本
    院99年7 月13日審判筆錄第9 頁至第12頁、偵卷第3 頁至第
    5 頁），核其情節，亦與適在現場見聞上開經過之證人林苳
    芬證稱：案發當時，伊本係在九份市場第3 攤位結繩（中國
    結）擺攤，因耳聞被告、告訴人之交談聲響而一度靠近查探
    ，並因而目擊被告對告訴人恫稱「不該去找他們的家人理論
    ，可能會有一些事情發生，他會弄得沒有人知道」等情詞相
    符（偵卷第26頁至第27頁）。
  (二)茲被告雖矢口否認有何恐嚇行止，證人陳秉德（被告胞弟）
    、李香旻（被告胞姐）、乙○○亦均到庭和稱「被告與告訴
    人之溝通過程要屬平和，其間，彼等亦未見聞被告有何恫嚇
    告訴人之言行舉止」云云（證人陳秉德證述，見偵卷第37頁
    至第38頁；證人李香旻證述，見偵卷第45頁至第46頁；證人
    乙○○證述，見本院99年7 月13日審判筆錄第3 頁至第7 頁
    ），被告甚且當庭提出「員警到場處理時之錄音光碟」1 只
    ，聲請本院勘驗以明所指恐嚇情節要屬子虛烏有。然查：
  1.證人乙○○固曾到庭證述「被告與告訴人之溝通過程要屬平
    和，其間，彼等亦未見聞被告有何恫嚇告訴人之言行舉止」
    云云（見本院99年7 月13日審判筆錄第3 頁至第7 頁），然
    稽其所稱「我有在場，但我不是全程在場」、「我到場時，
    看到的在場人包括在庭的告訴人、林苳芬、『員警』及被告
    的弟弟（即證人陳秉德）」等語（同上筆錄第4 頁、第6 頁
    ），則證人乙○○所親身見聞者，無非係「路人代為報警到
    場關注」以後之事情經過，即證人乙○○顯然並未親身見聞
    「『員警』到場以前之『案發』情節」，事甚灼明！據此，
    證人乙○○到庭所稱之見聞情節，客觀上亦無從恃以為被告
    所辯各節之證明，自亦顯然而不待言。本此同理，被告聲請
    本院勘驗之「錄音光碟」1 只，其間所側錄之內容既為「『
    員警到場處理』後之對話內容」，則其當亦無從援為被告所
    辯各節之證明，遑論本院依被告聲請而當庭命通譯播放以為
    勘驗之結果（同上筆錄第8 頁），關此錄音內容確亦無助於
    本案事實之釐清。
  2.其次，被告及證人陳秉德（被告胞弟）、李香旻（被告胞姐
    ）雖均聲稱「被告與告訴人之溝通過程要屬平和，其間，彼
    等亦未見聞被告有何恫嚇告訴人之言行舉止」云云（證人陳
    秉德證述，見偵卷第37頁至第38頁；證人李香旻證述，見偵
    卷第45頁至第46頁），然徵諸證人乙○○證稱「伊係因目睹
    人潮聚集方至案發攤位湊熱鬧」等情詞（見本院99年7 月13
    日審判筆錄第4 頁、第6 頁），佐以證人即告訴人甲○證稱
    ：「…因為我與被告發生爭執的過程中，吸引了很多人圍觀
    ，所以在這以前，就有別人幫忙通知警察…」等語（同上筆
    錄第10頁），核已足見「被告與告訴人之溝通過程『絕非』
    平和」，且其程度除可「引發往來路人之佇足側目」，甚且
    足以促使「往來路人代為報警到場關注」！是被告乃至證人
    陳秉德、李香旻所稱之「平和」、「理性」云云，客觀上非
    特顯難昭人信服，且尤足反徵彼等供述、證述之避重就輕、
    委無可採。
  3.再觀證人即告訴人甲○證稱：「…講來講去，講的很不愉快
    ，被告弟弟（陳秉德）還一度起來作勢要打我，但我印象中
    ，『不知道是被告還是被告姐姐將被告弟弟拉住』，所以被
    告弟弟沒有打到我……」等語（見本院99年7 月13日審判筆
    錄第10頁），核亦足可反徵證人甲○實無故意浮誇以陷被告
    暨其家人罹罪之不良居心；尤以本案被告所涉之恐嚇罪名，
    其法定刑度不過「二年以下有期徒刑、拘役或三百元以下罰
    金」，惟倘證人甲○、林苳芬以莫須有之事「故為不利於被
    告」之證述，則渠等所可能面臨者，實為尤重於被告恐嚇罪
    名之「七年以下有期徒刑」偽證罪之處罰，是以常情事理而
    為研判，證人甲○、林苳芬客觀上亦不至「為入被告於罪」
    ，即甘冒將來受偽證罪處罰之風險而無中生有、虛捏事實；
    更何況，本件因設攤糾紛而與甲○相處不睦者，實乃被告父
    母而非被告，被告本人與甲○、林苳芬彼此之間亦查無故舊
    恩怨之可言（此觀被告、甲○之歷次陳述內容即明），則若
    謂證人甲○、林苳芬2 人別有居心，彼2 人「損人兼不利己
    」之動機、目的究何所在？尤有進者，被告除一再空言否認
    甲○、林苳芬證述內容之憑信性，亦不能進一步具體指出甲
    ○、林苳芬因其獲罪所可能獲致之實際利益究為何者，據此
    互核勾稽以觀，證人甲○、林苳芬「損人兼不利己」而設詞
    攀誣之可能，應已足可排除。
  (三)綜上，因認被告所辯各節乃至證人陳秉德（被告胞弟）、李
    香旻（被告胞姐）、乙○○之附和證述悉無可取；至證人甲
    ○、林苳芬之所證內容則有所本並與事實相符。從而，本案
    事證明確，被告恐嚇如本判決事實欄所載犯行，應堪認定。
四、論罪科刑
    核被告所為，係犯刑法第三百零五條之恐嚇罪。本院審酌被
    告因細故而出言恫嚇，顯見其行為控制力薄弱，犯後亦不思
    道歉悔過，絲毫不尊重他人，法紀觀念顯屬淡薄，惟姑念被
    告係不忍其父母動輒與告訴人因攤位擺設而生爭執，一時衝
    動、未能深思而罹刑典，兼以參酌被告之品行、生活狀況、
    智識程度、告訴人之法益侵害等一切情狀，量處如主文所示
    之刑，併諭知易科罰金之折算標準。
五、不另為不受理諭知之部分：
  (一)公訴意旨另以：被告丙○○於99年2 月28日下午1 時45分左
    右，在告訴人甲○設攤所在即九份市場第5 攤位恐嚇告訴人
    之期間，亦曾以腳踢踹告訴人所有之椅子1 把，使上開椅子
    下環損壞，因認被告就此，併涉犯刑法第三百五十四條之毀
    損罪嫌，且與前揭業經起訴並經本院認定有罪之恐嚇部分，
    查有想像競合犯之裁判上一罪關係云云。
  (二)按告訴乃論之罪，告訴人於第一審辯論終結前得撤回告訴；
    又告訴經撤回者，應諭知不受理之判決，刑事訴訟法第二百
    三十八條第一項、第三百零三條第三款分別定有明文。
  (三)查本件告訴人甲○告訴被告丙○○毀損案件，檢察官認係觸
    犯刑法第三百五十四條之毀損罪嫌，依同法第三百五十七條
    規定，須告訴乃論。茲因告訴人業已當庭撤回關此告訴（本
    院99年7 月12日審判筆錄第3 頁至第4 頁及卷附撤回告訴聲
    請狀參見），按諸前開說明，本應就被告被訴毀損罪名，逕
    為不受理判決之諭知；惟公訴意旨既認關此部分之事實，與
    首開經本院認定有罪之部分，核有想像競合犯之裁判上一罪
    關係，爰不就此另為不受理判決之諭知。
據上論斷，應依刑事訴訟法第二百八十四條之一、第二百九十九
條第一項前段，刑法第三百零五條、第四十一條第一項前段，刑
法施行法第一條之一，判決如主文。
本案經檢察官丁○○到庭執行職務。
中    華    民    國    99    年    7     月    22    日
                  刑事第五庭法  官  王慧惠
以上正本證明與原本無異。
如不服本判決應於收受送達後10日內向本院提出上訴書狀，並應
敘述具體理由；其未敘述上訴理由者，應於上訴期間屆滿後20日
內向本院補提理由書(均須按他造當事人之人數附繕本)「切勿逕
送上級法院」。
中    華    民    國    99    年    7     月    22    日
                            書記官  王一芳
附錄論罪法條：
刑法第305 條
（恐嚇危害安全罪）
以加害生命、身體、自由、名譽、財產之事，恐嚇他人致生危害
於安全者，處2 年以下有期徒刑、拘役或3 百元以下罰金。

司法院資訊處製作；財團法人民間司法改革基金會備份。
